【裁判字號】    97,易,3207
【裁判日期】    971126
【裁判案由】    侵占等
【裁判全文】
臺灣板橋地方法院刑事判決              97年度易字第3207號
公  訴  人  臺灣板橋地方法院檢察署檢察官
被      告  甲○○○ ○○○○.
                    （現於移民署臺南縣專勤隊臨時收容所收
上列被告因侵占等案件，經檢察官提起公訴（97年度偵緝字第21
50號），於本院準備程序進行中，被告就被訴之事實為有罪陳述
，經告知被告簡式審判程序之旨，並聽取當事人之意見後，裁定
進行簡式審判程序判決如下：
    主  文
甲○○○ ○○○○ 傷害人之身體，處拘役拾日，如易科罰金，以新台
幣壹仟元折算壹日；又意圖為自己不法之所有，而侵占對於業務
上所持有之物，處有期徒刑陸月，如易科罰金，以新台幣壹仟元
折算壹日。
    事  實
一、甲○○○ ○○○○ 係印尼籍人士，於民國96年8 月27日起即受雇於
    鹿艷玉，在臺北縣板橋市○○路○ 段79巷2 弄2 之1 號，負
    責擔任鹿豔玉之父鹿星五之看護工、整理家務及買菜等工作
    ，為從事業務之人。其於97年1 月6 日下午某時許（起訴書
    誤載為97年1 月8 日上午5 時至下午5 時間某時許），因不
    滿鹿星五之不當舉動，竟基於傷害之犯意，出手毆打鹿星五
    ，致其受有左眼眶周圍挫傷等傷害；後於同年1 月8 日中午
    某時，因見鹿星五遭其毆打之眼睛處已瘀青腫起，擔心遭雇
    主發現其上開傷害之行為，決意離開前揭住處，再基於為自
    己不法所有之意圖，將其業務上持有供買菜用所剩餘之新臺
    幣2,000 元，易為所有之意思予以侵占入己後，逃離上址。
    嗣於同日下午5 時許，鹿星五之子鹿祟岳發覺鹿星五受傷，
    且甲○○○ ○○○○ 不知去向，報警處理，始悉上情。
二、案經鹿星五之子鹿祟岳於鹿星五死亡後訴由臺灣板橋地方法
    院檢察署檢察官偵查起訴。
    理  由
一、程序方面：
  (一)按被害人之法定代理人或配偶，得獨立告訴。被害人已死亡
    者，得由其配偶、直系血親、三親等內之旁系血親、二親等
    內之姻親或家長、家屬告訴。但告訴乃論之罪，不得與被害
    人明示之意思相反，刑事訴訟法第233 條定有明文。經查，
    本件傷害事件發生於97年1 月8 日，雖被害人鹿星五之子鹿
    崇月曾於97年1 月9 日向台北縣政府警察局板橋分局表示代
    理鹿星五提出傷害、侵占之告訴等語，然卻未提出由鹿星五
    出具之合法委任書狀，顯與刑事訴訟法第236 條之1 規定不
    符（見臺灣板橋地方法院檢察署97年度偵字第7334號偵查卷
    第3 至5 、7 頁），難認已有合法告訴；嗣因鹿星五於97年
    2 月12日因病死亡，有全戶除戶資料查詢結果可稽（見同署
    97 年 度偵緝字第2150號卷第25頁），而其子乙○○復於97
    年4 月11日檢察官偵訊時，當庭陳明欲提出傷害、侵占等告
    訴（見上開偵字卷第25頁），而斯時尚未逾六個月之告訴期
    間，且此告訴顯未違反被害人鹿星五之意思，故本件由被害
    人鹿星五之直系血親卑親屬乙○○提出本件告訴，自屬合法
    ，先予敘明。
  (二)次按除被告所犯為死刑、無期徒刑、最輕本刑為3 年以上有
    期徒刑之罪或高等法院管轄第一審案件者外，於第一次審判
    期日前之準備程序進行中，被告先就被訴事實為有罪之陳述
    時，審判長得告知被告簡式審判程序之旨，並聽取當事人、
    代理人、辯護人及輔佐人之意見後，裁定進行簡式審判程序
    ，刑事訴訟法第273 條之1 第1 項定有明文。經核本件被告
    所犯係死刑、無期徒刑、最輕本刑為3 年以上有期徒刑以外
    之罪，其於準備程序中就被訴事實為有罪之陳述，經法官告
    知簡式審判程序之旨，並聽取公訴人、被告之意見後，本院
    爰依首揭規定，合議裁定由受命法官獨任進行簡式審判程序
    ，併予敘之。
二、上揭事實，業據被告甲○○○ ○○○○ 於偵查及本院審理時均坦承
    不諱，復有告訴人乙○○於警詢暨偵查中所為之指述，暨亞
    東紀念醫院診斷證明書1 紙、被告之護照影本、居留證影本
    、外僑入出境資料查詢1 紙、鹿星五之個人基本資料等件可
    資佐證，堪認其自白與事實相符。從而本件事證明確，被告
    犯行應堪認定。
三、核被告甲○○○ ○○○○ 所為，係犯刑法第277 條第1 項之普通傷
    害罪及同法第336 條第2 項之業務侵占罪。又其所犯前開兩
    罪，犯意各別，行為互殊，應予分論併罰。爰審酌被告係印
    尼籍之外國人，其因一時失慮、致罹刑章，犯罪所得財物無
    多，損害尚屬輕微，且犯後坦承犯行，態度尚稱良好，惟迄
    今尚未取得告訴人之原諒等一切情狀，分別量處如主文所示
    之刑，並均諭知易科罰金之折算標準，以示懲儆。
據上論斷，依刑事訴訟法第273 條之1 第1 項、第299 條第1 項
前段，刑法第277 條第1 項、第336 條第2 項、第41條第1 前段
，刑法施行法第1 條之1 ，判決如主文。
中    華    民    國    97    年    11    月    26    日
                  刑事第十八庭  法  官  邱景芬
以上正本證明與原本無異。
如不服本判決應於收受判決後10日內向本院提出上訴書狀，並
應敘述具體理由。其未敘述上訴理由者，應於上訴期間屆滿後
20日內向本院補提理由書（均須按他造當事人之人數附繕本）
「切勿逕送上級法院」。
                                書記官  曾千庭
中    華    民    國    97    年    11    月    27    日
附錄本案論罪科刑法條全文：
中華民國刑法第277條
（普通傷害罪）
傷害人之身體或健康者，處3年以下有期徒刑、拘役或1千元以下
罰金。犯前項之罪因而致人於死者，處無期徒刑或7年以上有期
徒刑；致重傷者，處3年以上10年以下有期徒刑。
中華民國刑法第336條
（公務公益侵占罪、業務侵占罪）
對於公務上或因公益所持有之物，犯前條第1項之罪者，處1年以
上7年以下有期徒刑，得併科5千元以下罰金。
對於業務上所持有之物，犯前條第1項之罪者，處6月以上5年以
下有期徒刑，得併科3千元以下罰金。
前二項之未遂犯罰之。


司法院資訊處製作；財團法人民間司法改革基金會備份。
